【裁判字號】    97,訴,519
【裁判日期】    970529
【裁判案由】    毒品危害防制條例
【裁判全文】
臺灣基隆地方法院刑事判決               97年度訴字第519號
公  訴  人  臺灣基隆地方法院檢察署檢察官
被      告  乙○○
上列被告因違反毒品危害防制條例案件，經檢察官提起公訴（97
年度毒偵字第320 、651 號），因被告所犯為死刑、無期徒刑、
最輕本刑為3 年以上有期徒刑或高等法院管轄第一審案件以外之
罪，且於準備程序進行中，被告先就被訴事實為有罪之陳述，經
本院合議庭裁定進行簡式審判程序，判決如下：
    主  文
乙○○施用第二級毒品，累犯，處有期徒刑肆月；又施用第一級
毒品，累犯，處有期徒刑柒月；又施用第二級毒品，累犯，處有
期徒刑肆月，扣案之第二級毒品安非他命（驗餘淨重合計點零
捌公克）沒收銷燬之，上開毒品之包裝袋肆只及扣案之布製暗袋
貳只，均沒收之；又施用第一級毒品，累犯，處有期徒刑柒月；
扣案之第一級毒品海洛因（驗餘淨重零點陸伍伍公克）沒收銷
燬之；上開毒品之包裝袋只及扣案之布製暗袋貳只，均沒收之
。應執行有期徒刑拾壹月；扣案之第一級毒品海洛因（驗餘淨重
零點陸伍伍公克）及第二級毒品安非他命（驗餘淨重合計點
零捌公克）均沒收銷燬之，上開毒品之包裝袋柒只及扣案之布製
暗袋貳只，均沒收之。
    事  實
一、乙○○前因施用毒品案件，經觀察、勒戒後，因認無繼續施
    用毒品之傾向，於民國88年10月12日執行完畢釋放，並經臺
    灣基隆地方法院檢察署檢察官以88年度毒偵字第552 號不起
    訴處分，復因施用第二級毒品案件，經本院以89年度毒聲字
    第1862號裁定令入戒治處所強制戒治，於90年5 月14日因停
    止戒治出監，並因同案經本院以89年度基簡字第837 號判決
    判處有期徒刑5 月確定，又因於90年6 月22日回溯4 日內施
    用第二級毒品案件，經本院以90年度易字第502 號判決判處
    有期徒刑8 月確定，另經本院以90年度毒聲字第1267號裁定
    撤銷停止戒治，再度執行戒治，於91年3 月31日執行完畢，
    翌日執行另案徒刑，再於強制戒治執行完畢釋放後5 年內之
    93年1 月15日至同年4 月10日施用第二級毒品，經前開檢察
    署檢察官以93年度毒偵字第205 號提起公訴，並經臺灣高等
    法院以93年度上易字第1432號判決判處有期徒刑1 年2 月確
    定，另因施用第一級毒品案件，經本院以93年度訴字第500
    號判決判處有期徒刑10月確定，並經臺灣高等法院就上開93
    年度上易字第1432號及93年度訴字第500 號判決所科之刑，
    以94年度聲字第1393號裁定定應執行有期徒刑1 年10月，再
    因施用第一、二級毒品案件，經本院以94年度訴字第1036號
    判決判處有期徒刑8 月、6 月，應執行有期徒刑1 年確定，
    復經本院依據中華民國96年罪犯減刑條例之規定，就前開94
    年度訴字第1036號判決所科之刑，以96年度聲減字第204 號
    裁定分別減刑為有期徒刑4 月、3 月，應執行有期徒刑7 月
    ，與前開94年度聲字第1393號裁定所定之應執行刑接續執行
    ，於96年7 月29日因縮刑期滿執行完畢。
二、詎乙○○仍未戒除毒癮惡習，分別基於施用第一、二級毒品
    之犯意，於下列時、地，施用第一、二級毒品，復於下列時
    、地為警查獲後，經警採集其尿液送驗後，始悉上情：
（一）於97年1 月25日晚間6 時許，在其位於臺北縣土城市○○
      路○ 段32巷1 號10樓之住處，以將第二級毒品安非他命置
      於鋁箔紙上，下以火燒烤後吸食所生煙霧之方式，施用第
      二級毒品；復另行起意，於97年1 月27日晚間某時，在位
      於基隆市○○○路之友人住處，以將第一級毒品海洛因摻
      入香菸內點燃吸食之方式，施用第一級毒品。嗣於97年1
      月28日晚間8 時30分許，在基隆市信義區○○○路2 巷前
      為警查獲。
（二）於97年1 月28日下午3 時許，在位於基隆市○○區○○路
      之友人住處，以將第二級毒品安非他命置入玻璃球吸食器
      內，下以火燒烤後吸食所生煙霧之方式，施用第二級毒品
      ；復另行起意，於97年1 月29日晚間某時，在位於基隆市
      ○○○路之友人住處，以將第一級毒品海洛因摻入香菸內
      點燃吸食之方式，施用第一級毒品。嗣為警於97年1 月29
      日晚間8 時30分許，在位於基隆市○○區○○路42巷73之
      1 號友人住處執行搜索時查獲，並扣得乙○○持有之第一
      級毒品海洛因3 小包（驗餘淨重合計0.6355公克）及第二
      級毒品安非他命4 小包（驗餘淨重合計3.08公克），與其
      所有供持有第一、二級毒品犯罪所用之布製暗袋2 只。
三、案經基隆市警察局第二分局及臺北市政府警察局松山分局報
    請臺灣基隆地方法院檢察署檢察官偵查起訴。
    理  由
壹、程序事項
    被告乙○○所犯者非為死刑、無期徒刑、最輕本刑為3 年以
    上有期徒刑之罪或高等法院管轄第一審案件，其於準備程序
    進行中，先就被訴事實為有罪之陳述，經告知其簡式審判程
    序之旨，並聽取公訴人、被告之意見後，本院合議庭依刑事
    訴訟法第273 條之1 第1 項之規定，裁定由受命法官獨任以
    簡式審判程序進行本案之審理。
貳、實體事項
一、事實認定部分
    上開事實，業據被告於本院審理時坦承不諱，且被告為警查
    獲後，採集之尿液檢體經送臺灣尖端先進生技醫藥股份有限
    公司檢驗，均呈海洛因代謝物嗎啡及安非他命類之陽性檢驗
    結果，此有該公司97年2 月14日、97年2 月15日出具之濫用
    藥物檢驗報告及臺北市政府警察局偵辦毒品案件尿液檢體委
    驗單、基隆市警察局第二分局偵辦毒品案件尿液檢體對照表
    附卷可稽，復有現場照片在卷供參，另扣案之白色粉末3 包
    及4 包經鑑定後，分別含有第一級毒品海洛因及第二級毒品
    安非他命之成分，有交通部民用航空局航空醫務中心97年2
    月20日航藥鑑字第0970815 號毒品鑑定書及臺北市政府警察
    局97年2 月18日北市鑑毒字第040 號鑑驗通知書在卷可憑，
    另有布製暗袋2 只扣案佐證，足認被告之自白與事實相符，
    本件事證明確，被告犯行應堪認定。
二、論罪科刑部分
（一）按毒品危害防制條例於92年7 月9 日修正公布，自93年1
      月9 日施行，其中第20條、第23條將施用毒品之刑事處遇
      程序，區分為「初犯」、「5 年內再犯」及「5 年後再犯
      」，依其立法理由之說明：「初犯」，經觀察、勒戒或強
      制戒治後，應為不起訴處分或不付審理之裁定；經觀察、
      勒戒或強制戒治執行完畢釋放後，「5 年內再犯」者，因
      其再犯率甚高，原實施之觀察、勒戒及強制戒治既已無法
      收其實效，爰依法追訴或裁定交付審理，至於經觀察、勒
      戒或強制戒治執行完畢釋放後，「5 年後再犯」者，前所
      實施之觀察、勒戒或強制戒治已足以遮斷其施用毒品之毒
      癮，為期自新及協助其斷除毒癮，仍適用「初犯」之規定
      ，先經觀察、勒戒或強制戒治之程序，從而，僅限於「初
      犯」及「5 年後再犯」2 種情形，始應先經觀察、勒戒或
      強制戒治程序，倘被告於5 年內已再犯，經依法追訴處罰
      ，縱其第3 次（或第3 次以上）再度施用毒品之時間，在
      初犯經觀察、勒戒或強制戒治執行完畢釋放5 年以後，已
      不合於「5 年後再犯」之規定，且因已於「5 年內再犯」
      ，顯見其再犯率甚高，原實施觀察、勒戒或強制戒治，已
      無法收其實效，應依該條例第10條處罰（最高法院95年第
      7 次刑事庭會議決議可資參照）。本件被告前因施用毒品
      案件，經觀察、勒戒後，因認無繼續施用毒品之傾向，於
      88年10月12日執行完畢釋放，並經臺灣基隆地方法院檢察
      署檢察官不起訴處分，復因施用毒品案件，經本院以89年
      度毒聲字第1862號裁定令入戒治處所強制戒治，於90年5
      月14日因停止戒治出監，並因同案經本院以89年度基簡字
      第837 號判決判處有期徒刑5 月確定，又因於90年6 月22
      日回溯4 日內施用毒品案件，經本院以90年度易字第502
      號判決判處有期徒刑8 月確定，另經本院以90年度毒聲字
      第1267號裁定撤銷停止戒治，再度執行戒治，於91年3 月
      31日執行完畢，翌日執行另案徒刑，再於強制戒治執行完
      畢釋放後5 年內之93年1 月15日至同年4 月10日施用毒品
      ，經前開檢察署檢察官提起公訴，並經臺灣高等法院以93
      年度上易字第1432號判決判處有期徒刑1 年2 月確定，另
      因施用毒品案件，經本院以93年度訴字第500 號判決判處
      有期徒刑10月確定，再因施用毒品案件，經本院以94年度
      訴字第1036號判決判處有期徒刑8 月、6 月，應執行有期
      徒刑1 年確定，復經本院依據中華民國96年罪犯減刑條例
      之規定，就前開94年度訴字第1036號判決所科之刑，以96
      年度聲減字第204 號裁定分別減刑為有期徒刑4 月、3 月
      ，應執行有期徒刑7 月，此有本院、臺灣高等法院刑事判
      決及臺灣高等法院被告前案紀錄表在卷可稽，是被告於所
      受強制戒治執行完畢5 年內已再犯，且經依法追訴處罰，
      足認原實施觀察、勒戒及強制戒治無法收其實效，縱被告
      本次犯行係於所受強制戒治執行完畢5 年後所為，揆諸首
      揭說明，仍不合於毒品危害防制條例第20條第3 項規定之
      「5 年後再犯」，且因被告係於「5 年內再犯」，顯見其
      再犯率甚高，即應依法處罰。
（二）核被告所為，均係犯毒品危害防制條例第10條第1 、2 項
      之施用第一、二級毒品罪。被告持有第一級毒品海洛因及
      第二級毒品安非他命以供施用，持有之低度行為應為施用
      之高度行為所吸收，均不另論罪。
（三）又按刑法於94年2 月2 日修正公布，自95年7 月1 日起施
      行，修正後之刑法刪除連續犯之規定，將本應各自獨立評
      價之數罪，回歸應賦予複數法律效果之原貌，故刑法修正
      施行後多次施用毒品之犯行，應採一罪一罰，始符立法本
      旨（最高法院96年度第9 次刑事庭會議決議可資參照）。
      本件被告係於刑法修正施行後，分別為本件2 次施用第一
      級及第二級毒品之犯行，且施用毒品之時、地相異，足認
      犯意並非同一，另被告所為施用第一、二級毒品之行為，
      犯意各別，所犯為構成要件相異之罪，均應予以分論併罰
      。
（四）又被告曾受如事實欄所載之徒刑執行完畢，此有臺灣高等
      法院被告前案紀錄表在卷可稽，其受徒刑之執行完畢，再
      行施用第一級及第二級毒品，係於5 年以內故意再犯本件
      有期徒刑以上之罪，為累犯，均應依刑法第47條第1 項之
      規定加重其刑。
（五）爰審酌被告經觀察、勒戒及強制戒治，並屢經刑罰矯治後
      ，竟未戒除毒癮之惡習，而再三施用毒品，顯認缺乏戒斷
      決心，然其所為僅屬戕害自身之行為，未侵犯其他法益，
      且於本院審理時均坦認犯行，犯後態度尚屬良好等一切情
      狀，量處如主文所示之刑，並依法定其應執行之刑。
（六）又按查獲之第一級毒品，不問屬於犯人與否，均沒收銷燬
      之，毒品危害防制條例第18條第1 項前段定有明文，本件
      扣案之第一級毒品海洛因（驗餘淨重合計0.6355公克）及
      第二級毒品安非他命（驗餘淨重合計3.08公克），均應依
      首揭規定宣告沒收銷燬；又上開毒品之包裝袋7 只及布製
      暗袋2 只，為被告所有供持有第一級與第二級毒品犯罪所
      用之物，已據被告供承在卷，即應依刑法第38條第1 項第
      2 款之規定宣告沒收之。至於扣案之吸食器1 組及分裝袋
      30只，被告已否認為其所有之物，復無其他證據可資證明
      該等扣案物確為被告所有之物，自無從宣告沒收，故檢察
      官就扣案之吸食器1 組及分裝袋30只聲請宣告沒收一節，
      非屬有當，附此敘明。
據上論斷，應依刑事訴訟法第273 條之1 第1 項、第299 條第1
項前段，毒品危害防制條例第10條第1 項、第2 項、第23條第2
項、第18條第1 項前段，刑法第11條前段、第47條第1 項、第38
條第1 項第2 款、第51條第5 款，判決如主文。
本案經檢察官甲○○到庭執行職務。
中    華    民    國    97    年    5     月    29    日
                  刑事第二庭法    官  邰婉玲
以上正本證明與原本無異。
如不服本判決應於收受本判決後10日內向本院提出上訴書狀，其
未敘述上訴理由者，並得於提起上訴後10日內向本院補提理由書
狀（均須按他造當事人之人數附繕本）「切勿逕送上級法院」。
中    華    民    國    97    年    5     月    29    日
                            書 記 官  彭筠凱
附錄所犯法條：
毒品危害防制條例第10條
施用第一級毒品者，處 6 月以上 5 年以下有期徒刑。
施用第二級毒品者，處 3 年以下有期徒刑。


司法院資訊處製作；財團法人民間司法改革基金會備份。
